臺灣花蓮地方法院刑事判決　　　　　　　100年度訴字第191號
公　訴　人　臺灣花蓮地方法院檢察署檢察官
被　　　告　簡陳全
選任辯護人　曾泰源律師
上列被告因業務侵占等案件，經檢察官提起公訴（ 100年度偵字
第 597號），被告就被訴事實為有罪之陳述，本院合議庭裁定由
受命法官獨任進行簡式審判程序審理，茲判決如下：
    主  文
簡陳全犯業務侵占罪，處有期徒刑捌月；又犯詐欺取財罪，處有
期徒刑柒月；又犯行使偽造私文書罪，處有期徒刑柒月，如附表
所示偽造之印文均沒收。應執行有期徒刑壹年貳月。緩刑肆年，
並應依如附件所示同意書之條件向被害人國泰人壽保險股份有限
公司支付損害賠償。如附表所示偽造之印文均沒收。
    事  實
一、簡陳全自民國97年2月間起至99年7月間止，擔任國泰人壽保
    險股份有限公司（下稱國泰人壽公司）吉安通訊處之保險業
    務員，負責保險招攬及收取保險費等工作，為從事業務之人
    。其竟意圖為自己不法之所有，基於業務侵占之犯意，利用
    職務上之機會，於99年 1月間，在花蓮縣花蓮市等處，收取
    要保人都勝妹、黃詩慧、黃詩蘋所支付之保險費各新臺幣（
    下同） 239,559元、81,333元、78,844元後，明知應將上開
    款項繳付國泰人壽公司，仍接續易持有為自己所有，供為己
    用。又為填補上開侵占之款項，復意圖不法之所有，基於詐
    欺取財之犯意，於同年 2月26日，在黃真珠位於花蓮縣吉安
    鄉○○○街 107巷17號之住處，向林清花佯稱：伊會為林清
    花投保國泰人壽公司之「澳利多萬能養老保險」，而保險費
    為 399,736元云云，致林清花陷於錯誤，因此於同日以郵政
    劃撥之方式，匯款 399,736元至國泰人壽公司向中華郵政股
    份有限公司所申辦帳號00000000號之帳戶，然簡陳全未為林
    清花投保前揭保險，且向國泰人壽公司謊稱上開匯款係都勝
    妹、黃詩慧、黃詩蘋所支付之保險費，造成林清花受有損害
    。簡陳全為隱瞞林清花未投保乙事，又基於行使偽造私文書
    之犯意，於同年 5月間，在花蓮縣花蓮市○○路附近之便利
    商店，在如附表所示之私文書上，以影印、剪貼之方式，偽
    造如附表所示之印文，復於2、3後日，在花蓮縣花蓮市某處
    ，將如附表所示偽造之私文書交付林清花而行使之，足以生
    損害於國泰人壽公司、張發得及林清花。嗣林清花未獲得上
    開保險契約之孳息，遂向國泰人壽公司查詢，始查知上情。
二、案經林清花、國泰人壽公司告訴暨花蓮縣警察局吉安分局報
    告臺灣花蓮地方法院檢察署檢察官偵查起訴。
    理  由
壹、程序事項：
    被告簡陳全所犯均非死刑、無期徒刑、最輕本刑為 3年以上
    有期徒刑之罪，或高等法院管轄第一審之案件，被告於本院
    準備程序中，就被訴事實均為有罪之陳述，經告以簡式審判
    程序之旨，並聽取檢察官、被告、辯護人之意見後，本院合
    議庭業已依刑事訴訟法第 273條之1第1項之規定，裁定由受
    命法官獨任進行簡式審判程序，是本案之證據調查，依刑事
    訴訟法第 273條之2規定，不受同法第159條第1項、第161條
    之2、第161條之3、第163條之1及第164條至第170 條規定之
    限制，合先敘明。
貳、實體事項：
一、上開犯罪事實，業據被告簡陳全迭於警詢時、偵查中及本院
    審理中均坦承在卷，核與告訴人林清花於警詢時及偵查中之
    指訴、告訴人國泰人壽公司之告訴代理人鄭秀琴於偵查中之
    指訴、證人黃真珠於警詢時之證述相符，復有被告之任職資
    料、都勝妹、黃詩慧、黃詩蘋之保險資料、國泰人壽公司10
    0年 3月10日國壽字第100030336號函附劃撥繳納明細表、告
    訴人林清花向宜昌郵局所申辦帳號 0000000號帳戶存摺之提
    款紀錄、郵政劃撥儲金存款單、收據、如附表所示偽造之私
    文書附卷可稽。被告之自白核與事實相符，自均應依法論科
    。
二、按偽造印文，其方法並無限制，亦不以所偽造之印文與原印
    文有所差異為必要，如就他人之印文以照相、影印，或描摹
    套繪之方法，複製另一與原印文完全相同之印文使用，既非
    就原來之印文加以使用，而係製造另一印文，自屬偽造印文
    （最高法院96年度臺上字第6098號判決意旨參照）。核被告
    所為，分別係犯刑法第 336條第2項業務侵占罪、同法第339
    條第1項詐欺取財罪及同法第 216條、第210條行使偽造私文
    書罪。有關業務侵占部分，被告本於同一侵占之犯意，於密
    接時地，侵占都勝妹、黃詩慧、黃詩蘋所支付之保險費，且
    侵害法益相同，依一般社會觀念，行為間之獨立性極為薄弱
    ，在時間差距上難以強行分開，在法律上評價為數個舉動之
    接續犯行，應屬接續犯，而以一罪論。被告偽造如附表所示
    之印文為偽造私文書之階段行為，且其偽造私文書後復持以
    行使，則偽造之低度行為亦應為行使之高度行為所吸收，均
    不另論罪。被告所為業務侵占、詐欺取財及行使偽造私文書
    犯行間，犯意各別，行為互殊，應予分論併罰。爰審酌被告
    未忠於職守，反利用職務上之機會，侵占都勝妹、黃詩慧、
    黃詩蘋支付之保險費，而為填補上開缺口，以詐術取得告訴
    人林清花之金錢，又為隱瞞自己之犯行，行使如附表所示偽
    造之私文書，手段顯不可取，且造成告訴人林清花、國泰人
    壽公司之損害，暨其犯罪之動機、目的、素行、生活狀況、
    智識程度、業務侵占及詐欺取財之金額、犯後尚知坦承犯行
    之態度等一切情狀，分別量處如主文所示之刑，並定其應執
    行刑。又被告雖前經法院判處有期徒刑確定（見臺灣高等法
    院被告前案紀錄表），然其於執行完畢後， 5年以內未再因
    故意犯罪而受有期徒刑以上刑之宣告，符合刑法第 74條第1
    項第 2款規定緩刑之條件，且告訴人國泰人壽公司已補償告
    訴人林清花，而告訴人林清花表示願意原諒被告（見本院卷
    第26至28頁），又被告亦與告訴人國泰人壽公司達成和解，
    即其應依如附件所示同意書之條件向告訴人國泰人壽公司支
    付損害賠償（見本院卷第36、39頁），可見被告經此次科刑
    教訓後，當知所警惕，應無再犯之虞，本院認前開對其所宣
    告之刑，以暫不執行為適當，爰依刑法第74條第1項第2款規
    定宣告緩刑 4年，以勵自新。又為督促被告確實履行如附件
    所示同意書之條件，本院認有併依刑法第74條第2項第3款規
    定，命被告履行該同意書之必要，而為此附負擔之宣告（註
    ：被告爾後如有違反上述履行義務，且情節重大者，足認宣
    告緩刑難收預期效果時，告訴人國泰人壽公司得依刑法第75
    條之1第1項第4 款之規定，向檢察官陳報，由檢察官斟酌情
    節為撤銷緩刑宣告之聲請，併予敘明）。末按如附表所示偽
    造之印文，不問屬於犯人與否，均應依刑法第 219條規定宣
    告沒收。
據上論斷，依刑事訴訟法第273 條之1第1項、第299條第1項前段
，刑法第336條第2項、第339條第1項、第216條、第210條、第51
條第5款、第74條第1項第2款、第2項第3款、第219條，刑法施行
法第1條之1，判決如主文。
本案經檢察官張立中到庭執行職務。
中    華    民    國    100     年     8    月   12   日
                  刑事第四庭      法  官  曹庭毓
以上正本證明與原本無異。
如不服本判決應於收受送達後10日內向本院提出上訴書狀，並應
敘述具體理由。其未敘述上訴理由者，應於上訴期間屆滿後20日
內向本院補提理由書(均須按他造當事人之人數附繕本)「切勿逕
送上級法院」。告訴人或被害人如對於本判決不服者，應具備理
由請求檢察官上訴，其上訴期間之計算係以檢察官收受判決正本
之日期為準。
中    華    民    國   100    年    8     月    12    日
                                  書記官
附錄本判決論罪之法律條文：
刑法第336條
對於公務上或因公益所持有之物，犯前條第1項之罪者，處1年以
上7年以下有期徒刑，得併科5千元以下罰金。
對於業務上所持有之物，犯前條第 1項之罪者，處6月以上5年以
下有期徒刑，得併科3千元以下罰金。
前2項之未遂犯罰之。
刑法第339條
意圖為自己或第三人不法之所有，以詐術使人將本人或第三人之
物交付者，處5年以下有期徒刑、拘役或科或併科1千元以下罰金
。
以前項方法得財產上不法之利益或使第三人得之者，亦同。
前2項之未遂犯罰之。
刑法第216條
行使第210條至第215條之文書者，依偽造、變造文書或登載不實
事項或使登載不實事項之規定處斷。
刑法第210條
偽造、變造私文書，足以生損害於公眾或他人者，處 5年以下有
期徒刑。
附表：
┌──┬───────┬─────────────────────┐
│編號│偽造之私文書  │偽造之印文                                │
├──┼───────┼─────────────────────┤
│一  │國泰人壽保險單│保險人「國泰人壽保險股份有限公司」印文1枚 │
│    │（保單號碼：  │總經理「張發得」印文1枚                   │
│    │0000000000）  │                                          │
├──┼───────┼─────────────────────┤
│二  │預收第一次保費│保險人「國泰人壽保險股份有限公司」印文1枚 │
│    │相當額送金單  │總經理「張發得」印文1枚                   │
└──┴───────┴─────────────────────┘